最高法院刑事判決　　　　　　　　　　　　　　　九十三年度台上字第三二九三號
　　上　訴　人　甲○○
　　選任辯護人　陳適庸律師
　　　　　　　　許博森律師
右上訴人因違反毒品危害防制條例案件，不服台灣高等法院中華民國九十三年四月十
九日第二審判決（九十三年度上訴字第六一四號，起訴案號：台灣台北地方法院檢察
署九十二年度偵字第一八０六四號），提起上訴，本院判決如左：
    主  文
上訴駁回。
    理  由
按刑事訴訟法第三百七十七條規定，上訴於第三審法院，非以判決違背法令為理由，
不得為之。是提起第三審上訴，應以原判決違背法令為理由，係屬法定要件。如果上
訴理由狀並未依據卷內訴訟資料，具體指摘原判決不適用何種法則或如何適用不當，
或所指摘原判決違法情事，顯與法律規定得為第三審上訴理由之違法情形，不相適合
時，均應認其上訴為違背法律上之程式，予以駁回。本件上訴人甲○○上訴意旨略稱
：原判決認定上訴人知悉所攜帶入境之餅乾盒內裝有第一級毒品海洛因，係以該等餅
乾盒包裝上標示之重量為七百五十二公克、四百公克，不及實際重量之二分之一，且
內裝海洛因係屬磚狀，與餅乾在重量、緊實度，均不相符，而警方在中正機場屢查獲
來自泰國、緬甸及中南半島金三角等地之海洛因磚，電視及報紙亦均有報導，又如上
訴人其所攜帶者為安非他命等價格較低之毒品，衡情不致有高達新台幣（下同）四十
萬元之代價等由，為其依據。但上開理由均不能證明上訴人知悉其所攜帶入境之餅乾
盒內裝有海洛因，且上訴人屢辯稱，伊為一良家婦女，平日甚少與外界接觸，亦未與
毒品有牽連，該不名教唆者也不可能告知上訴人其所託請攜帶者係毒品，原判決對此
有利於上訴人之辯解未說明不採之理由，另亦未於理由內詳載其憑以認定上訴人知悉
所攜帶者係毒品之證據，自有判決理由不備之違法云云。
惟查：(一)、原判決撤銷第一審不當之科刑判決，改判仍論處上訴人以共同運輸第一級
毒品罪刑，已依卷證資料敘明其所憑之證據及認定之理由。而以上訴人否認犯罪，辯
稱：伊不知由伊攜帶入境台灣之餅乾盒內裝的是海洛因云云，乃卸責之詞，不足採信
，於理由詳加說明及指駁。經核所為論敘，均與卷內證據資料相符，從形式上觀察，
並無違背經驗法則、論理法則等違法情形存在。(二)、認定犯罪事實所憑之證據，並不
以直接證據為限，即綜合各種間接證據，本於推理作用，為認定犯罪事實之基礎，如
無違背一般經驗法則，尚非法所不許。原判決係以上訴人於警詢時已坦承：伊於民國
九十二年八月初在台北市○○○路「方向旅行社」門口遇到一不詳姓名男子，該男子
問伊是否要到泰國旅遊，並要伊幫他從泰國帶東西回台灣，旅費由他出，另外伊可以
賺四十萬元，伊表示同意，嗣伊到泰國後，即先跟團按照行程旅遊，直到回國前一天
晚上，該男子再打電話給伊，叫伊下樓到飯店對面的便利商店，向一位當地人拿一個
塑膠袋，袋子裡面裝有八個餅乾盒，伊拿回飯店後，於回國當日早上，伊故意不吃早
餐，利用同行之呂純君離開吃早餐時，將其中四個餅乾盒塞在呂純君的行李箱內，另
外四個餅乾盒則放在伊自己的行李箱內，回台灣入境時，即遭查獲，伊原即隱隱覺得
該等餅乾盒所裝者應是違法的東西等語，核與證人呂純君於警詢及偵審中所供：上訴
人向伊表示她在旅行社有熟人，可不用付費赴泰國旅遊，伊乃參加，另伊記得在泰國
旅遊期間，曾有人撥打上訴人之行動電話與上訴人聯絡，上訴人接完電話後就離開房
間，旋又回到房間，當時上訴人手上即拿了一個手提塑膠袋，內裝餅乾盒，且於回國
當日早上，於伊吃早餐時，上訴人以肚子不舒服為由而在房間整理行李，當時伊之行
李係放在房間門口等語，互核相符，足證上訴人在泰國期間，於接完電話後外出回來
，即拿一個內裝餅乾盒之手提塑膠袋，且於其要離開泰國當日上午，即藉詞腹痛，一
人獨留房間內，利用呂純君吃早餐之機會，將部分內置毒品之餅乾盒放入不知情之呂
純君行李內。再經第一審勘驗上訴人、呂純君所攜帶入境而被查獲之餅乾盒，其包裝
上標示之重量為七百五十二公克、四百公克，與其內之海洛因重量相較結果，不及海
洛因實際重量之二分之一，且該等海洛因係屬磚狀，上訴人於收受該等餅乾盒後，對
於該等餅乾盒之實際重量、緊實程度，均與該紙盒標示之內容不符，可明顯查知。而
警方在中正機場屢查獲來自泰國、緬甸及中南半島金三角等地之海洛因磚，並經電視
新聞及報紙等媒體加以報導，又苟該等餅乾盒僅係裝帶香水、化粧品等水貨或減肥藥
、搖頭丸、安非他命等價格較低之毒品，當不致有高達四十萬元之代價。因認上訴人
對所攜帶入境之該等餅乾盒內裝有海洛因磚，應已所知悉（見原判決第十一頁第十二
行至第十七頁第二行）。故原判決係綜合各種間接證據，本於推理作用，資為認定上
訴人知悉其所攜帶入境之該等餅乾盒內裝有海洛因磚之事實基礎，且無違背一般經驗
法則，核無違誤。至上訴人另辯稱：伊為一良家婦女，平日甚少與外界接觸，亦未與
毒品有牽連，且該不名教唆者也不可能告知伊其所託請攜帶者係毒品云云，意在解釋
其對所攜帶入境之物無海洛因之認識而已，原判決既對上訴人確知悉其所攜帶入境之
餅乾盒內裝有海洛因磚乙節，詳敘如上，雖其對上訴人前述辯解未予明載，亦僅係理
由敘述之簡略而已，於原判決之結果顯然無影響。上訴意旨，或徒憑己見，就原判決
已說明事項或屬原審採證認事職權之適法行使，或依刑事訴訟法第三百八十條規定，
不得資為提起第三審上訴之理由，任意指摘，顯均與法律規定得為第三審上訴理由之
違法情形，不相適合。其上訴違背法律上之程式，應予駁回。
據上論結，應依刑事訴訟法第三百九十五條前段，判決如主文。
中      華      民      國    九十三    年      六      月    二十八    日
                              最高法院刑事第八庭
                                  審判長法官  陳  炳  煌
                                        法官  陳  世  雄
                                        法官  韓  金  秀
                                        法官  吳  信  銘
                                        法官  徐  文  亮
      右正本證明與原本無異
                                              書  記  官
中　　　華　　　民　　　國　　九十三　　年　　　七　　　月　　　六　　　日
                                                                       ：
